【裁判字號】    94,破,3
【裁判日期】    950529
【裁判案由】    破產宣告
【裁判全文】
臺灣臺南地方法院民事裁定                 94年度破字第3號
聲  請  人  上海商業儲蓄銀行股份有限公司
法定代理人  乙○○
代  理  人  丙○○
相  對  人  東雲股份有限公司
法定代理人  甲○○
代  理  人  何俊墩律師
代  理  人  李玲玲律師
上列當事人間聲請宣告破產事件，本院裁定如下：
    主  文
宣告東雲股份有限公司破產。
選任交通銀行股份有限公司與李合法律師為破產管理人。
申報債權之期間自即日起至民國九十五年八月十五日止。第一次
債權人會議定於民國九十五年六月二十七日（星期二）上午九時
在本院十樓國際會議廳召開（地址台南市○○路○段308號十樓
）。
    理  由
一、按債務人不能清償債務者。得聲請法院宣告破產，破產法第
    57條、第58條規定甚明。
二、本件聲請意旨略以：相對人東雲股份有限公司（以下簡稱東
    雲公司）僅計算其對金融機構之債務即已高達新台幣（下同
    ）00000000000元，而相對人所有房屋現值及投資金額僅
    00000000000元，且最近四年相對人每年虧損達數十億元，
    且持續擴大中，債務人顯已不能清償債務，若不宣告破產將
    無法解決其債務，為此檢具本票二紙、財產統計表、相對人
    最近四年簡明損益表、財團法人金融聯合徵信中心查詢結果
    、財政部財產歸屬資料清單及不動產清冊，聲請宣告破產等
    語。
三、查聲請人所主張之上開事實，業據提出相對人之財產歸屬資
    料清單123頁、財政部臺灣省北區國稅局92年度綜合所得稅
    各類所得資料清單6頁、93年及94年3月31日資產負債表查詢
    3頁、94年度第1季財務報告（簡明資產負債表、簡明損益表
    ）2頁、財團法人金融聯合徵信中心查詢結果7頁為證，並經
    本院依職權函詢財政部台北國稅局、財政部基隆關稅局、財
    政部台北關稅局、財政部台中關稅局、財政部高雄關稅局、
    財政部臺灣省南區國稅局新化稽徵所相對人有無積欠營業稅
    或營業所得稅，均經各稅捐機關函覆稱相對人並無滯欠稅捐
    在卷。而相對人代理人於本院94年9月6日調查程序中亦自承
    ：依據該公司94年度第一季經會計師簽證之財務報表暨會計
    師核閱報告顯示，該公司截至94年3月31日止之資產總額為
    00000000000元，但該公司負債總額為00000000000元等語在
    卷，再參酌聲請人所提出相對人公司於94年第二季之資產負
    債表，相對人資產總額為00000000000元，但該公司負債總
    額為00000000000元，應堪信相對人東雲公司之債務顯逾其
    資產，而不能清償債務，且有停止支付之情事無疑。
四、相對人雖另辯稱：伊雖遭本院駁回重整聲請，惟現已提起抗
    告，並繫屬於高等法院臺南分院，如經法院裁定重整，破產
    程序當然中止；且該駁回之理由係法院未審酌相對人所以未
    遵期提出93年度之財務報表，係收訖會計師查核簽證報告延
    誤所致，因此，仍有受緊急處分停止之可能。聲請人上海商
    業銀行股份有限公司（以下簡稱上海銀行）已屆清償期之債
    權為000000000元，僅佔相對人總債務2.46％，且其債權均
    有擔保品，乃聲請人竟不循拍賣抵押物程序求償，逕為聲請
    宣告破產。再相對人尚有眾多未設定他項權利之不動產，且
    聲請人依據公告價格計算相對人資產價值，而未參酌不動產
    市場價值，實有未合。復以債權人中僅聲請人提出本件破產
    聲請，倘准予宣告破產，未必符合全體債權人之利益，因此
    聲請函查主要債權人是否贊成宣告相對人破產，並提出不動
    產未設他項權利之附表、資誠會計師事務所財審報字第
    1551號會計師查核報告、93、92年度之合併財務報表以及94
    年及93年上半年度財務報表暨會計師查核報告為據，並請求
    依據破產法第63條規定裁定駁回本件破產之聲請云云。
五、按破產，對債務人不能清償債務者宣告之，破產法第57條定
    有明文。而是否准予宣告破產，仍應由法院依職權調查是否
    符合宣告破產之要件。本件宣告破產是否應予准許，所需審
    究者為：(一)相對人是否有破產之原因？(二)相對人有無宣告破
    產之必要？經查：
  (一)相對人是否有破產之原因，亦即負債大於資產？
    查相對人公司之資產與負債，依據資誠會計師事務所林鈞堯
    、吳漢期會計師於94年4月20日所簽證之94年及93年第一季
    財務報表暨會計師查核報告所載：相對人因營運持續發生虧
    損，無法償還到期債務，93年3月31日之流動負債（將於一
    年內到期應償還之負債）00000000000元已大於流動資產（
    可望於一年內變現或耗用的資產）00000000000元高達
    00000000000元，且其負債總額亦已超過資產總額000000000
    元。復審酌資誠會計師事務所王照明、吳漢期會計師於之94
    年8月22日所簽證之94年及93年上半年度財務報表暨會計師
    查核報告所載：相對人因營運持續發生虧損，無法償還到期
    債務，93年6月30日之流動負債00000000000元已大於流動資
    產00000000000元高達00000000000元，且其負債總額亦已超
    過資產總額0000000000元；是就此兩件會計師查核報告加以
    交互稽核對照，顯見相對人之營運虧損仍在持續擴大中，又
    相對人並無欠稅資料（分見本院卷(二)第122至126頁、第168
    頁），是相對人之資產已顯不足以清償其所積欠之債務，且
    相對人所負欠者又非屬公法債務，則相對人確有宣告破產之
    原因，至堪認定。
  (二)相對人所辯有無理由以及相對人有無宣告破產之必要？
    1.相對人雖辯稱：渠遭本院駁回重整聲請，惟現已提起抗告
      ，並繫屬於高等法院臺南分院，破產程序當然中止，且與
      大多數債權銀行已有共識云云。惟查，經本院函詢臺灣高
      等法院臺南分院，相對人業已撤回該抗告，此有臺灣高等
      法院臺南分院覆函（見本院卷(二)第127頁）在卷可資為憑
      ，足見，上開聲請重整之情形顯已不存在，無須加以考量
      。
    2.另相對人雖質疑聲請人之債權僅佔相對人總債務2.46％，
      且債權均有擔保品，而聲請人竟不循拍賣抵押物程序求償
      ，逕為聲請宣告破產云云。惟按債權人聲請宣告債務人破
      產，經提出其債權之證明，以及釋明債務人有停止支付之
      事實，即為已足，債權人並無須證明債務人確無清償債務
      之能力；然相對人之財產為聲請人及其他全體債權人債權
      之總擔保，在強制執行程序未終結前，並無法確知聲請人
      之債權可獲得清償，況且聲請人如可經由強制執行程序足
      額獲償，當無尋求程序冗長之破產程序求償之理。
    3.相對人復以目前景氣回溫，土地之價格倘僅依財政部國稅
      局財產歸屬資料清單所列財產及房地現值金額為據，將低
      估其資產價值云云置辯。惟查，支付不能不得僅以債務人
      之財產為標準，有時債務人縱然擁有財產，然因託售困難
      ，亦足以陷於支付不能；因此縱使本件相對人擁有大量之
      不動產，然該不動產若不能順利加以出售，亦將陷於支付
      不能之狀態。此一情形有如本院於審理本件破產案件期間
      ，聲請人與相對人一度達成初步還款協議，惟經數度展延
      期限，相對人仍無法順利出售其所提議售出之不動產，以
      償還協議之金額。足見，支付不能，不能僅以債務人之財
      產為標準。
    4.按破產制度之設立，其主要意旨之一，係在維護多數債權
      人之利益，於破產人之財產不能清償債務且有多數債權人
      之情形，運用破產制度使得多數債權人之債權均有公平受
      償之機會。查最大之債權人交通銀行股份有限公司（以下
      簡稱交通銀行）固然迄今仍未就是否贊成對相對人宣告破
      產一節表示意見，惟查，經本院於95年2 月20日分別發函
      予相對人之各債權人，就是否贊成對相對人宣告破產一節
      表示意見之函覆結果，仍有多家銀行例如中國國際商業銀
      行股份有限公司、中華票券金融股份有限公司、馬來西亞
      商富析資產管理股份有限公司、第一商業銀行股份有限公
      司、臺灣中小企業銀行股份有限公司表達贊成宣告相對人
      破產。再衡諸其他之債權人縱然未同意破產宣告，或未置
      可否，然均表示相對人確實自93年12月起即未履行先前所
      訂之還款協議，目前或僅支付1％之利息，對部分債權人
      甚或分文未付，足見該情形已顯然不能使全體債權人間獲
      得公平受償的保障。況且，相對人與交通銀行等銀行團之
      協議亦已於93年12月間屆期，雖曾再行召開債權人協議會
      ，以展延清償期，惟終未能達成協議。
    5.再按破產債權人依協調或破產程序已受清償者，其債權未
      能受清償之部分，請求權視為消滅，破產法第一百四十九
      條前段訂有明文，是我國之破產法對於債務人財產不能清
      償債務，而依破產程序宣告破產者，破產債務人即對於未
      清償之債務之部分免責，其規範意旨係在賦予債務人在經
      濟上有重新再起之機會。對於維持一千多個員工家庭之生
      計，亦非毫無助益。而目前相對人之償款能力僅支付部分
      債權人1％之利息，其餘業已停止支付多時，加以現今利
      息走勢已逐步翻揚，屆時相對人勢將更加無以為繼。從而
      ，對於債權人以及所屬之員工更加無以保障。
    6.據相對人之94年及93年第一季財務報表暨會計師查核報告
      所載：「本公司能否繼續經營，尚須視法院是否裁定准予
      重整，並能否與銀行團達成債務繼續展延協議、改善營運
      結果而定」（見本院卷(二)第163頁）。可見相對人能否繼
      續經營，實繫於能否重整以及展延還款兩項要件。惟查，
      相對人聲請重整業經臺灣臺南地方法院裁定駁回，雖經相
      對人抗告，惟相對人業已於94年6月29日撤回抗告而告確
      定（見本院卷(二)第127頁）；再相對人與銀行團間展延之
      協議，既然始終未能達成，已如前述，應堪認相對人公司
      確實無法繼續經營無訛。
    7.綜上所述，相對人上開所辯各節，尚非可採，應堪認相對
      人確有宣告破產之原因，且有宣告破產之必要。
五、末按破產管理人，應就會計師或其他適於管理該破產財團之
    人中選任之，破產法第83條第1項定有明文。另金融機構合
    併法第15條第1項第5款亦明文規定：「法院受理對金融機關
    不良債權之債務人破產之聲請或公司重整時，應徵詢該資產
    管理公司之意見。如金融機構為該債務人之最大債權人者，
    法院並應選任該資產管理公司為破產管理人或重整人」等語
    。查交通銀行之債權約佔相對人總債務的37.06％，為相對
    人之最大債權人，是揆諸上開規定，爰選任交通銀行股份有
    限公司為破產管理人，以利本件破產程序之進行。另查李合
    法律師，列名台南律師公會名冊內，自88年6月間開始執行
    律師業務迄今，其執行律師業務之前原任職國泰世華商業銀
    行股份有限公司，在職期間曾代表該銀行參與破產及重整等
    程序，素有專精，應可勝任此繁雜之破產管理事務，而本件
    經本院函詢台南律師公會推薦本件之破產管理人，該公會即
    推薦李合法律師擔任本事件之破產管理人，此有台南律師公
    會函及律師基本資料在卷可稽，適合共同擔任本件破產管理
    人，爰依前揭規定，選任李合法為破產管理人，以利本件破
    產程序之進行。又相對人之債權人應依主文所示之申報債權
    期間，向破產管理人申報其債權，如未依限申報者，依破產
    法第65條第1項第5款規定，不得就破產財團受清償，併予敘
    明。本院並依同法第64條之規定，決定申報債權期間為自即
    日起至民國九十五年八月十五日止，並決定第一次債權人會
    議期日為民國九十五年六月二十七日（星期二）上午九時在
    本院十樓國際會議廳召開（地址台南市○○路○段308號十
    樓）。
六、綜上所述，相對人東雲股份有限公司資產已不足清償債務，
    且對於債務停止支付並有支付不能之情形，是聲請人聲請本
    院宣告相對人東雲股份有限公司破產，經核尚無不合，爰依
    破產法第63條、第64條裁定如主文。
中    華    民    國    95    年    5     月    29    日
                  民事第一庭    法  官  王金龍
以上正本係照原本作成
如對本裁定抗告，須於裁定送達後10日內向本院提出抗告狀，並
應繳納抗告費新台幣1000元整。
中    華    民    國    95    年    5     月    29    日
                                書記官  高惠美


司法院資訊處製作；財團法人民間司法改革基金會備份。
